【裁判字號】    98,易,2436
【裁判日期】    980929
【裁判案由】    詐欺
【裁判全文】
臺灣臺中地方法院刑事判決              98年度易字第2436號
公  訴  人  臺灣臺中地方法院檢察署檢察官
被      告  甲○○
                      號
上列被告因詐欺案件，經檢察官提起公訴（98年度偵字第14707號）
，本院判決如下：
    主    文
甲○○幫助犯詐欺罪，處拘役伍拾日，如易科罰金，以新台幣壹
仟元折算壹日。
    事    實
一、甲○○可預見一般人取得他人金融帳戶使用常與財產犯罪密
    切相關，且目的在於取得贓款及掩飾犯行，對於提供帳戶雖
    無引發他人萌生犯罪之確信，但仍以縱若有人持以犯罪亦無
    違反其本意之幫助犯意，於民國98年3月26日，在臺中市○
    區○○路96號之臺中市第二信用合作社大智分社補發帳號
    000- 00000000000000號帳戶（含存摺1本、金融卡1張及密
    碼）後，在不詳地點，將該帳戶交予真實姓名年籍不詳之男
    子使用。嗣該真實姓名年籍不詳之男子取得甲○○之該金融
    帳戶後，為下列詐欺犯行：
（一）於98年4月8日上午10時許，撥打電話給乙○○，謊稱乙○○抽中價值新台幣（下同）95萬元之衛浴設備，然需匯手
      續費5萬7000元，致乙○○陷於錯誤，乃於同日在彰化銀
      行北中壢分行，依該真實姓名年籍不詳之男子指示，匯款
      5萬7000元至甲○○之上開金融帳戶。迨乙○○發現有異
      ，始知受騙。
（二）於98年4月13日上午10時30分許，撥打電話給丙○○，謊
      稱丙○○抽中價值95萬元之衛浴設備，然需先支付律師見
      證費，致丙○○陷於錯誤，乃於翌日中午12時32分許，依
      該真實姓名年籍不詳之男子指示，以陳影信名議匯款5萬
      7000 元至甲○○之上開金融帳戶。迨丙○○發現有異，
      始知受騙。
二、案經乙○○、丙○○訴由臺中市警察局第三分局報請臺灣臺
    中地方法院檢察署檢察官偵查起訴。
    理    由
一、現行刑事訴訟法為保障被告之反對詰問權，排除具有虛偽危
    險性之傳聞證據，以求實體真實之發見，於該法第159條第1
    項明定被告以外之人於審判外之言詞或書面陳述，除法律有
    規定者外，不得作為證據。又被告以外之人於審判外之陳述
    ，雖不符前四條之規定（即刑事訴訟法第159條之1至同條之
    4），而經當事人於審判程序同意作為證據，法院審酌該言
    詞陳述或書面陳述作成時之情況，認為適當者，亦得為證據
    ；當事人、代理人或辯護人於法院調查證據時，知有第159
    條第1項不得為證據之情形，而未於言詞辯論終結前聲明異
    議者，視為有前項之同意，刑事訴訟法第159條之5定有明文
    。本件被告以外之人乙○○、丙○○二人於警詢中之陳述，
    係被告以外之人於審判外之陳述，二造知有審判外之證據不
    得作為證據之情形，均未於言詞辯論終結聲明異議，視為同
    意作為證據，且其二人均與被告不認識，並無素怨，亦僅陳
    述被詐欺之情形，而未積極指認被告，並提出其等匯款單據
    為證據，衡情應不至於有攀誣之情形，亦無信用性特別低之
    情事，並無不適當之情形，應認其二人之陳述有證據能力，
    合先敘明。
二、訊據被告矢口否認上開犯罪事實，辯稱：伊所申請之上開金
    融帳戶存摺、金融卡係放在機車內被偷，並未交付予他人使
    用，先前有一個年輕人要幫伊辦理帳，伊可得一萬元，該年
    輕人先後拿三千元給伊開戶及試卡，伊曾經告訴他提款卡之
    密碼，錢全部被他領走，後來提款卡即被偷走，該年輕人也
    未把錢給伊，伊懷疑提款卡係被該年輕人偷走云云。惟查：
（一）證人即被害人乙○○、丙○○遭上開方法詐欺，而匯款至
      被告前開金融帳戶等情，除據乙○○、丙○○於警詢指訴
      歷歷外，復有被告前開金融帳戶交易明細、存摺存款綜合
      約定書、開戶證件及印鑑卡，及郵政跨行匯款申請書、彰
      化銀行匯款回條聯等在卷可稽，足見被告申請之上開金融
      帳戶，確實供詐騙集團為詐騙之匯款帳戶。
（二）被告雖辯稱：伊所申請之上開帳戶存摺及金融卡遭竊云云
      ，惟其卻未能提供該年輕人之姓名、年藉及住所等資料供
      本院調查，其所辯已難遽予採信，且被告之金融帳戶若遭
      偷竊，衡情當儘速報警並向銀行掛失，然被告於偵查中坦
      承並未報案，亦未向銀行掛失，又向乙○○、丙○○詐騙
      之人果未得被告同意使用前揭帳戶，則被告隨時有可能掛
      失並補發新存摺及金融卡後，將詐得入該帳戶之款項提領
      一空，行騙之人焉有可能甘冒此風險損失，故前揭帳戶存
      摺及金融卡應係被告提供予詐騙集團使用，被告所辯，與
      常理不合，應係事後卸之詞，尚難採信。
（三）按刑法上之故意，可分為直接故意與不確定故意，所謂「
      不確定故意」，係指行為人對於構成犯罪之事實，預見其
      發生而其發生並不違背其本意者，刑法第13條第2項定有
      明文。查金融帳戶之申請甚為簡易方便，如有使用帳戶之
      需要，自可自行開戶，如非供作犯罪出入之帳戶或其他不
      法目的，應無隱匿自己名義帳戶而使用他人金融帳戶之必
      要，且邇來利用刮刮樂、信用貸款及退稅等名義詐欺取財
      之犯罪類型層出不窮，該等犯罪，多數均係利用人頭帳戶
      作為出入帳戶，並經媒體廣為披載，被告係成年且智力成
      熟之人，對此應知之甚詳，竟仍將伊上開金融帳戶存摺、
      金融卡提供給真實姓名年籍不詳之男子使用，且事後並企
      圖以遭竊等語卸責，足見被告有容認真實姓名年籍不詳之
      男子利用其帳戶犯詐欺取財罪之不確定故意，允無疑義。
      事證明確，被告犯行洵堪認定。
三、按被告以幫助詐欺取財之意思，參與詐欺取財構成要件以外
    之行為，核其所為，係犯刑法第339條第1項詐欺取財罪之幫
    助犯。被告係幫助犯，依同法第30條第2項之規定，按正犯
    之刑減輕之。被告以一幫助行為致被害人二人受詐欺，係一
    行為觸犯二罪名，為想像競合犯，依刑法第五十五條之規定
    ，從一重處斷（幫助詐欺丙○○部分，犯罪在後仍不知即時
    悔悟向銀行辦理掛失止付中止犯罪，情節較重，應從此部分
    處斷），爰審酌被告除65年間曾犯詐欺罪外，其後即未再犯
    罪，有台灣高等法院被告前案紀錄表可按、犯罪動機、所生
    損害、其並非正犯僅係幫助犯、生活狀況、智識、犯罪態樣
    ，及犯後否認犯罪未見悔改之意等一切情狀，量處如主文所
    示之刑，並諭知易科罰金之折算標準。
四、據上論斷，應依刑事訴訟法第二百九十九條第一項前段，刑
    法第三百三十九條第一項、第三十條、第五十五條、第四十
    一條第一項前段，刑法施行法第一條之一，判決如主文。
中    華    民    國    98    年    9     月    29    日
                  刑事第一庭    審判長法  官  何志通
                                      法  官  許惠瑜
                                      法  官  林清鈞
以上正本證明與原本無異。
如不服本判決應於收受判決後10日內向本院提出上訴書狀，並應
敘述具體理由；其未敘述上訴理由者，應於上訴期間屆滿後20日
內向本院補提理由書（均須按他造當事人之人數附繕本）「切勿
逕送上級法院」。
                                      書記官  陳貴卿
中    華    民    國    98    年    9     月    29    日
附錄論罪科刑法條
中華民國刑法第339條第1項
意圖為自己或第三人不法之所有，以詐術使人將本人或第三人之
物交付者，處5年以下有期徒刑、拘役或科或併科1千元以下罰金


司法院資訊處製作；財團法人民間司法改革基金會備份。
